# 获取的新药独占许可专利是否能否作为无形资产及资本化时点

提问人：流波将月去 时间：2019-04-27 11:21:32
求助：
甲乙双方合作开发一种新药，合作开发协议的主要内容为：甲方将新药的全部研究资料、生产技术及该新药专利权独家许可给乙方，甲方和乙方联合申报新药的临床研究批件、新药证书（甲方和乙方共同署名）和生产批件（乙方所有）。
甲方的义务和责任： 1 、负责新药的临床前研究及临床研究批件申报资料的撰写，并与乙方共同申请新药的临床研究批件； 2 、协助乙方进行新药的临床研究工作； 3 、协助乙方申请新药的新药证书和生产批件； 4 、培训乙方技术人员并指导生产三批合格的中试产品； 5 、试生产过程中指导乙方生产并协助解决规模化生产过程中的技术问题； 6 、保密义务。
乙方的义务和责任： 1 、定期支付甲方研究经费、销售提成； 2 、协助甲方申请临床研究批件，并承担所产生的相关费用； 3 、负责临床研究工作并承担临床研究过程中的相关费用； 4 、负责申请新药证书和生产批件，并承担相关费用； 5 、承担甲方技术人员技术指导的相关食宿费用； 6 、承担与本项目相关的现有专利的维持费及新申请专利的申请费与维持费； 7 、乙方获得生产批件后，应确保产品二年内上市，否则按违约处理； 8 、保密义务。
第一次付款：合并签订后支付第一期研究经费 5 万元，甲方提供有偿服务收费专用票据。
第二次付款：新药获得注册受理号十日支付第二期研究经费 3.5 万元，甲方将临床前资料交予一份给乙方，并将新药专利权（专利号：ZLX）独占许可给乙方。
第三次付款：新药获得临床研究批件十日后支付第三期研究经费 4 万元。
第四次付款：新药II 期临床试验完成后、III期临床试验启动前支付第四期研究经费 4.5万元。
第五次付款：提交新药申报新药证书和生产批件十日内支付第五期研究经费5.5 万元。
第六次付款：甲方和乙方获得新药证书，乙方获得生产批件十日内支付第六期研究经费 7.5万元。
问题 1 ：乙方支付研究经费的行为是否能够认定为委托开发，根据付款进度什么时点作为乙方研发费用资本化的时点，乙方获取的新药独占许可专利是否能否作为无形资产核算？
问题 2 ：这种合作开发所支付开发经费到底是作为购买独占专利许可还是根据付款进度的节点以乙方按照获得批文作为资本化开始的时点？

回答人：chenyiwei
主要考虑的问题是通过约定的节点付费安排，甲乙双方承担相关研发项目风险的情况，以及乙方对具体研发项目的参与情况。例如：
1 、从此处约定的条款看，是否乙方参与临床研究仅是形式上的，主要研究工作仍由甲方承担（例如，乙方是否不具备临床研究所需的条件和技术能力），本质上只是受让一项药品专利并用于生产；
2 、根据付费节点和付款金额，合同约定乙方应支付的固定金额是否足以涵盖截至各该节点甲方实际发生的研发支出；
3 、合同对临床研究阶段的研发失败风险的承担情况的约定。